最　高　行　政　法　院　判　決　　　　　　　　　　　九十一年度判字第八三號
　　原　　　告　美商．Ｋ．史威斯公司
　　代　表　人　甲○○
　　訴訟代理人　陳玲玉律師
　　被　　　告　經濟部智慧財產局
　　代　表　人　陳明邦
右當事人間因商標異議事件，原告不服行政院中華民國八十九年三月三十日台八十九
訴字第○九一一八號再訴願決定，提起行政訴訟。本院判決如左︰
　　主  文
原告之訴駁回。
訴訟費用由原告負擔。
　　事  實
緣本件關係人歐維斯國際股份有限公司（以下簡稱關係人）於民國八十六年十月十七
日以「OWISS 」商標（商標圖樣如附圖一所示），指定使用於商品及服務分類表第二
十五類之胸罩、束褲、睡衣、浴袍、紙褲、汗衫、衛生衣褲、泳裝、背心、毛衣、襯
衫、Ｔ恤、墊肩、活動衣領、西服、童裝、套裝、洋裝、禮服、雪衣、孕婦裝、青年
裝、嬰兒服、羽毛衣、休閒服裝、軍警制服、舞蹈服裝、韻律服裝、不織布操作服、
大衣、披肩、斗蓬、雨衣、運動裝、棉襖、絲襖、馬掛、旗袍、戲服、和服、新娘頭
紗、鞋子、涼鞋、拖鞋、雨鞋、布鞋、球鞋、皮鞋、膠鞋、跑鞋、馬靴、舞鞋、高跟
鞋、運動鞋、登山鞋、滑雪靴、田徑鞋、休閒鞋、海灘鞋、工礦鞋、鞋底、鞋墊、鞋
跟、釘鞋、包頭巾、圍巾、頭巾、領巾、絲巾、領帶、領結、領帶蝴蝶結、女用領結
、尿布、尿褲、尿墊、草帽、涼帽、禮帽、雨帽、呢帽、便帽、布帽、運動帽、大緣
帽、遮陽帽、游泳帽、有邊帽、無邊帽、牛仔帽、鴨舌帽、編織帽、滑雪帽、海灘帽
、防水帽、學士帽、男氈帽、毛線帽、寬邊帽、圓扁帽、童子軍帽、蘇格蘭帽、幼童
用冠帽、男女成人冠帽、置於鏡架上之遮陽帽沿、禦寒用耳罩、襪子、褲襪、絲襪、
毛襪、棉襪、運動襪、編織襪、登山襪、嬰兒襪商品申請註冊，經被告審查核准，列
為審定第八一七八二八號商標。嗣原告以系爭商標有違商標法第三十七條第七款及第
十二款之規定，對之提出異議。案經被告審查，為異議不成立之審定，發給中台異字
第八八○三○二號商標異議審定書。原告不服，循序提起訴願、再訴願，遞遭決定駁
回，遂提起行政訴訟。茲摘兩造訴辯意旨如次：
原告起訴意旨略謂：一、按商標圖樣「相同或近似於他人著名之商標或標章，有致公
眾混淆誤認之虞者」，「相同或近似於他人同一商品或類似商品之註冊商標者」，不
得申請註冊，為本件商標異議審定時商標法第三十七條第七款及第十二款所明定。前
者所稱著名之商標或標章，係指商標或標章有客觀證據足認已廣為相關公眾所共知者
；而後者則構成商標之圖形、文字，總括其各部分從隔離的觀察，其整體之外觀上苟
易發生混同誤認者，固屬近似，若其主要部分，異時異地各別觀察，無論在外觀上或
觀念上有足以引起混同誤認之虞時，亦屬近似，迭經鈞院著有判決。二、查原告美商
．K．史威斯公司（K-Swiss Inc. ）早自西元一九六七年起，即首創「K．SWISS」商
標，用以表彰其所產製之各種高級運動鞋及運動衣、襪子、帽子等商品上，並於西元
一九七三年起陸續在美國獲准註冊第九六○四七二、0000000、000000
0號等商標。此外，於中華民國自七十四年起亦陸續獲准註冊第三○三七七九號、三
○三八三八號、七三二九八二號、五五九九七八號等商標專用權在案。其商品並廣泛
在世界各國如美國、加拿大、日本、印尼、墨西哥、匈牙利及中華民國等地行銷販賣
，並廣為宣傳，其年銷售總額自西元一九八二年的一千萬美元躍至一九八八年的四千
三百萬美元，而單就一九八七年中華民國台灣的總銷售額即超過四十萬美元。目前原
告「K-SWISS 」商標已躍居全美五大知名運動鞋之一，實不得不謂為著名商標。此有
原告檢附刊登於世界知名之World Tennis、Tennis、Tennis West、GQ、ELLE、 Roll
ing Stone 等雜誌上之「K-SWISS」運動鞋之廣告資料、原告「K-SWISS」運動鞋進口
我國且在國內各大百貨公司設立專櫃或於運動器材行設有專區販賣之照片、販賣原告
運動鞋之商店明細表及印有「K-SWISS 」商標運動鞋、運動衣之型錄可證。三、次查
系爭商標圖樣係由單純之外文「OWISS 」所構成，別無其他圖形或記號，而據以異議
之註冊第七三二九八二、三○三七七九、三○三八三八、五五九九七八號「K- SWISS
」或「K．SWISS」商標圖樣（商標圖樣如附圖三所示），亦係由單純之外文「 K-SWI
SS」或「K．SWISS」所構成，其中「K」與「SWISS」或由「－」符號，或由「．」符
號加以區隔，是「K 」與「SWISS」非不能分割審理，「SWISS」自應為據以異議商標
之主要部分之一，此見被告中台異字第八一○一○一號商標異議審定書中「系爭『SW
ISSIE 』商標與據以異議之商標圖樣之外文『K-SWISS』較引人注意部分『SWISS』，
僅字尾『I』、『E』之差，二者細為比對，固可見其差異，惟異時異地隔離觀察，難
謂無致混淆誤認之虞，應屬近似之商標」自明。系爭「OWISS」商標與據以異議之「K
．SWISS」商標，其外文較引人注意部分「SWISS」相較，同為五個英文字母，且四個
字W、I、S、S排列順序均完全相同，僅字首「O」與「S」之差異而已，細為比較固可
見其差異，惟異時異地隔離觀察仍有致公眾混淆誤認之虞，應屬近似商標，復二者均
指定使用於相同或類似之衣服、鞋子、帽子、襪子等商品，客觀上難謂無使一般商品
購買者對其商品性質、品質或產製主體發生混淆誤認而予購買之虞。四、又原告雖於
再訴願時方提出註冊第七三二九八二號及第五五九九七八號「K-SWISS 」商標作為引
據異議之商標，惟查該二件註冊商標均為原告所有之著名商標，且本件原告所引用之
法條除商標法第三十七條第十二款規定外，尚有同法第三十七條第七款「商標圖樣相
同或近似於他人著名之商標或標章，有致公眾誤信之虞者」之規定，是所引據之商標
自不須侷限於類似商品之商標，原告於再訴願階段方提出該二件近似商標為證，並無
違法。另被告稱「SWISS」為一般人概知瑞士之意，而OWISS並無意義，認系爭商標無
使人發生混同誤認之虞乙節，查「SWISS 」乙字固有瑞士之意，然既為原告所申請註
冊於衣服、鞋子等商品上，自應於該商品上獲得保護，不得任由與其構成近似之商標
，併存於類似商品而有致消費者發生混淆之虞。揆諸被告前揭中台異字第八一○一○
一號商標異議審定書之審查標準，系爭「OWISS」商標與據以異議之「K-SWISS」商標
構成近似，依首揭規定，應不准予註冊。五、綜上，原處分及一再訴願決定認事用法
，洵有違誤，請判決撤銷再訴願決定、訴願決定及原處分等語。
被告答辯意旨略謂：按商標法第三十七條第七款及第十二款之適用均應以兩造商標圖
樣構成相同或近似為前提，而商標圖樣之近似，以具有普通知識經驗之一般商品購買
人，於購買時施以普通所用之注意，有無混同誤認之虞判斷之，為同法施行細則第十
五條第一項所規定。查系爭商標圖樣係由藍色方形內置反白外文OWISS 所組成，而據
以異議之註冊第三○三七七九、三○三八三八號「K-SWISS」及第三九八一五五號「K
-SWISS and Five Stripe Design emblem 」商標圖樣或由單純外文K．SWISS 所構成
，或由墨色方形內置外文K-SWISS 結合盾牌圖形所組成，二者整體構圖截然有別，外
文部分固皆有WISS四字母，惟其字母字數繁簡有別，予人寓目印象各異，況OWISS 為
一無義字，而SWISS 一般人概知為瑞士之意，異時異地隔離觀察，難謂有使人產生混
同誤認之虞，應非屬近似之商標。另據以異議之註冊第四二○五五九號「 Device Ma
rk」商標圖樣（商標圖樣如附圖二所示）係由單純盾牌圖形所構成，與系爭商標圖樣
全然不同，況該商標已因專用期間屆滿未延展註冊而失效。縱據以異議商標具知名度
，究不得因而即謂系爭商標與據以異議商標構成近似或有致公眾混淆誤認之虞。至所
舉中台異字第八一○一○一號商標異議審定書就「SWISSIE」與「K．SWISS 」商標所
為之認定，其案情各異，且屬另案，要難執為本件應為相同處分之論據。末原告於再
訴願程序時始提出之註冊第七三二九八二號及第五五九九七八號「K．SWISS」商標，
未於異議時主張，自毋庸論究。綜上，原告之訴為無理由，請判決駁回等語。
　　理  由
按商標圖樣相同或近似於他人著名之商標或標章，有致公眾混淆誤認之虞者，或商標
圖樣相同或近似於他人同一商品或類似商品之註冊商標者，不得申請註冊，固為商標
法第三十七條第七款前段及第十二款所規定，惟應以兩商標圖樣構成相同或近似為前
提，而判斷商標近似與否，應隔離觀察或連貫唱呼其有無引起混同誤認之虞以為斷，
迭經本院著有判例。查，本件關係人前以「OWISS 」商標，指定使用於商標法施行細
則第四十九條第二十五類之胸罩、束褲、睡衣、毛衣、襯衫、鞋子、涼鞋、拖鞋、草
帽、涼帽、嬰兒襪等商品，申請註冊，經准列為審定第八一七八二八號商標，嗣原告
以該商標有違商標法第三十七條第七、十二款之規定，對之提出異議，經被告審理結
果，以系爭審定第八一七八二八號「OWISS」商標圖樣係由外文OWISS所構成，而據以
異議之註冊第三○三七七九號、第三○三八三八號「K-SWISS 」、第三九八一五五號
「K-SWISS and Five Stripe Design emblem」、第四二○五五九號「Device Mark」
商標圖樣則由外文K-SWISS 或結合盾牌圖形或單純之盾牌圖形所組成，系爭商標與據
以異議商標外文固有WISS 字母相同，惟外文OWIS並無字義，而SWISS則為瑞士之意，
且SWISS 前置一字母Ｋ以－符號分開，予人構圖印象有別，異時異地隔離觀察，無論
外觀、觀念或讀音上均難謂有使人產生混同誤認之虞，非屬近似之商標，亦難謂有使
一般消費者對其所表彰商品之來源或產製者發生混淆誤認之虞，無商標法第三十七條
第七款及第十二款規定之適用，乃為異議不成立之審定，發給中台異字第八八○三○
二號商標異議審定書。原告不服，循序提起行政訴訟，主張：原告自西元一九六七年
起即以「K-SWISS 」商標使用於各式高級運動鞋及運動衣等商品，並自西元一九七三
年起陸續在美國及我國取得商標專用權，其商品並廣泛在世界行銷販賣，該「 K-SWI
SS」商標已為夙著盛譽之商標，系爭商標據以異議商標圖樣均有相同之外文字母WISS
，而字首Ｏ與Ｋ又有OK之關係，主觀上自有抄襲之意圖，復均指定使用於同一或類似
之球鞋、休閒鞋等商品，自有使一般消費者對其所產製之商品性質、品質、出產地或
產製者發生混淆誤認之虞。參酌被告於中台異字第八一○一○一號商標異議審定書之
審查標準，本件異議應成立，系爭商標應不准註冊。又原告於再訴願時提出註冊第七
三二九八二號及第五五九九七八號「K-SWISS 」商標，作為引據異議之商標，被告自
應予審酌云云。經查，系爭審定第八一七八二八號「OWISS 」商標圖樣，係由藍色方
形內置反白外文OWISS所組成，而據以異議之註冊第四二○五五九號「Device Mark」
商標圖樣，係由單純盾牌圖形所構成，二商標圖樣分別顯然，況該據以異議商標已因
專用期間屆滿未延展註冊而失效；另據以異議之註冊第三○三七七九號、第三○三八
三八號「K-SWISS」及第三九八一五五號「K-SWISS and Five Design emblem 」商標
圖樣，或由單純外文K-SWISS所構成，或由墨色方形內置外文K-SWISS結合盾牌圖形所
組成，與系爭商標整體圖樣截然有別，外文部分固皆有WISS四字母，惟其字母數繁簡
有別，予人寓目印象各異，況OWISS並無意義，而SWISS一般人概知為瑞士之意，異時
異地隔離觀察或連貫唱呼，難謂有使人發生混同誤認之虞，被告認其非屬近似之商標
，並無不當。縱訴稱據以異議商標具知名度云云，究不得因而即謂系爭商標與據以異
議商標構成近似或有致公眾混淆誤認之虞。從而原處分為異議不成立之審定核無不合
。至原告所舉被告中台異字第八一○一○一號商標異議審定書就「SWISSIE」與「K-S
WISS」商標所為之認定，其案情各異，且屬另案，要難執為本件之論據。又原告於再
訴願時始提出之註冊第七三二九八二號及第五五九九七八號「K.SWISS 」商標，並未
於異議時主張，亦非原處分審定範圍，要非本件所應審究，併予明。原告主張，核
無足採。揆諸首揭說明，本件原處分核無違誤，一再訴願決定遞予維持，亦無不合，
原告猶執前詞，聲明撤銷，為無理由，應予駁回。
據上論結，本件原告之訴為無理由，爰依行政訴訟法施行法第二條、行政訴訟法第九
十八條第三項前段，判決如主文。
中　　華　　民　　國　　九十一　　　年　　　一　　　　月　　　十七　　　日
                    最 高 行 政 法 院  第 五 庭
                                審 判 長 法  官　　　廖　政　雄
                                         法  官　　　趙　永　康
                                         法  官　　　林　清　祥
                                         法  官　　　鍾　耀　光
                                         法  官      姜  仁  脩
右  正  本  證  明  與  原  本  無  異
　　　　　　　　　　　　　　　　　　　　 法院書記官　莊　俊　亨
中　　華　　民　　國　　九十一　　　年　　　一　　　　月　　　十八　　　日
